【裁判字號】    96,訴,2647
【裁判日期】    970703
【裁判案由】    有關大眾捷運系統事務
【裁判全文】
臺北高等行政法院判決
                                     96年度訴字第02647號
                              .
原      告  北健有線電視股份有限公司
代  表  人  甲○○（董事長）
被      告  交通部高速鐵路工程局
代  表  人  龐家驊（局長）住同上
訴訟代理人  潘正芬  律師
            陳修君  律師（兼送達代收人）
上列當事人間因有關大眾捷運系統事務事件，原告提起行政訴訟
，本院判決如下：
    主  文
原告之訴駁回。
訴訟費用由原告負擔。
   事實及理由
一、程序事項：
    原告經合法通知，無正當理由而未於言詞辯論期日到場，核
    無行政訴訟法第218條、民事訴訟法第386條各款所列情形，
    爰依被告之聲請，由其一造辯論而為判決。
二、事實概要：
    原告依據「電業線路與電信交叉並行細則」向臺灣電力股份
    有限公司（下稱臺電公司）提出申請，將有線電視纜線架設
    於臺電公司電業線路桿上；被告辦理「臺灣桃園國際機場聯
    外捷運系統建設計畫細部設計及施工監造顧問DE03標」，因
    原告前開有線電視管線架空線（分別位於垂直約
    A142K+394、A150K+106 、A150K+642 、
    A151K+530 及A160 K+091等5 處）之導線工程與該捷運路
    線衝突致須拆遷，被告就有關拆遷費用之負擔部分，乃依據
    訴外人中鼎工程股份有限公司民國（下同）95年11月30日鼎
    基專字第95113002 號 函之說明，於95年12月12日以高鐵二
    字第0950031276號函表示系爭費用應由原告全部負擔，原告
    分別於95年12月25日及95年12月29日以北健字第09512015號
    及北健字第09512030 號 函提出異議，要求被告應依大眾捷
    運法第24條第3 項及第24條之1 第2 項之規定，負擔管線拆
    遷費用之2 分之1 ，被告復依訴外人中鼎公司96年1 月10日
    鼎基專字第96011003號及中興工程顧問股份有限公司96年1
    月11日DE03-G020-MPM0 960005 號函復意見，於96年2 月5
    日以高鐵二字第09600042 53 號函復原告歉難負擔任何拆遷
    費用等語，原告遂依行政訴訟法第8 條第1 項暨同法第115
    條準用民事訴訟法第246 條之規定，向本院提起行政訴訟。
三、本件原告主張：
  (1)被告依大眾捷運法第24條之1 第2 項之規定，應分攤原告附
    掛管線拆遷之費用：
    參照大眾捷運法第24條之1 第2 項規定：「前項大眾捷運
      系統之建設，須拆遷已附掛或埋設之管、線、溝渠時，該
      設施之所有人或使用人不得拒絕；其所需費用分擔，依第
      24條第3 項規定辦理。」同法第24條第3 項規定：「依前
      2 項規定附掛或埋設之管、線、溝渠，因大眾捷運系統業
      務需要而應予拆遷時，該設施之所有人或使用人不得拒絕
      ；其所需費用，依原設施標準，按新設經費減去拆除材料
      折舊價值後，應由該設施之所有人或使用人與大眾捷運系
      統工程建設或營運機構各負擔2 分之1 。」，被告應負擔
      原告配合拆遷所需費用2 分之1 ；況被告於同本捷運工程
      之另一標即「DE02標」案中，有關管線永久遷移費用，亦
      決定依大眾捷運法第24條規定「由各營利事業管線單位及
      高鐵局平均分攤」，於本件（「DE03標」）被告拒為適用
      自有不當。
    原告之有線電視纜線係依「電業線路與電信線交叉並行細
      則」向臺電公司申請附掛於電業線路桿，並向臺電公司繳
      交附掛租金。而臺電公司之路桿係經市區道路○○路主管
      機關同意所為設置，而上開細則係依電業法第49條所制定
      公布之行政規則，此即表示法令同意電信業者得依法向電
      業者申請附掛，故原告之纜線附掛乃合法之附掛使用。又
      原告管線之附掛乃臺電公司合法使用之延伸，當然為大眾
      捷運法第24條之1 條第1 項所稱「經市區道路○○路主管
      機關同意附掛或埋設之管線」。
    原告所附掛之纜線為大眾捷運法第24條之1 第2 項所稱「
      已附掛或埋設之管、線」，應屬無疑。而公路用地使用規
      則第3 條第10款所稱之「使用人」，係指在公路用地內挖
      掘、埋設或附掛設施之公私機構或法人，而有線廣播電視
      法第5 條第2 項所指相關法令就「附掛」一詞之定義，皆
      包含「附掛纜線於電業或電信桿上」，並無所謂「附掛」
      須定著於公路用地，原告之「附掛」於電業桿上之纜線當
      然為大眾捷運法第24條之1 第2 項所稱已附掛之管、線。
      被告將大眾捷運法第24條之1 之「管、線」，逕自解釋為
      須「定著於市區道路○○路上」始有適用，顯不足採。
    依有線廣播電視法第4 條之規定，系統經營者經營電信業
      務，應依電信法相關規定辦理。該條所指之電信法相關規
      定，包含「電信線路遷移費用及電信設備損壞賠償負擔辦
      法」。而該辦法第12條規定：「電信線路因配合鐵路或捷
      運系統之建設必須遷移改善者，其所需遷移費用依鐵路法
      、大眾捷運法相關規定辦理」。原告既為依電信法所設置
      之第1 類電信事業，被告自應依該辦法第12條及大眾捷運
      法相關規定，負擔原告電信線路遷移費用。
    原告之有線電視網路纜線之附掛，係原告於86年起依據「
      電業線路與電信交叉並行細則」向臺電公司申請附掛，纜
      線附掛行為完全合法。原告與臺電公司之間之私法契約並
      無任何爭執，倘有任何爭執，亦與本件無關，並不影響原
      告之請求權基礎。
  (2)本件高鐵捷運工程導致管線拆遷，無「電業線路與電信線交
    叉並行細則」第18條之適用：
    法律應有預測可能性，「電業線路與電信線交叉並行細則
      」第18條應係限於臺電公司本身因素之電桿遷移計畫致附
      掛之電信業者必須配合拆遷，否則如將該條過分擴張解釋
      ，甚至包括一切第三者之原因導致臺電公司電桿被迫遷移
      情形亦有適用，則此種行政恣意適用法律，已侵害到憲法
      所保障人民之財產權。
    依歷年電信業者配合臺電公司電桿遷移之情形，諸如臺電
      公司於年度計劃性辦理甲式下地工程案件、零星道路拓寬
      興築之電桿遷移或電桿妨礙用戶出入遷移等工程，均是屬
      於臺電公司本身計劃性之案件，此在電信業者向臺電公司
      申請附掛時，臺電公司已盡告知義務，對電信業者而言，
      已可預測。但若其遷移因素非臺電公司本身所導致，則工
      程開辦單位一律將責任轉嫁給附掛之電信業者負擔，顯然
      違反風險分擔之公平原則。
    且依交通部通過之「電信線路遷移費用及電信設備損壞賠
      償負擔辦法」第12條之規定，本件高速鐵路捷運工程所適
      用者為大眾捷運法，而從大眾捷運法第24條之1 第2 項規
      定「已『附掛』之管、線」，所稱「附掛」即非使用者首
      設立桿，而係附著架設在他人已設之電桿上可知，大眾捷
      運法第24條之1 第2 項顯然已將本件之情形包括在內。
  (3)原告向臺電公司申請附掛時，公路法尚無附掛許可之規定，
    原告就公路法之變更有信賴保護原則之適用：
    司法院釋字第525 、529 號解釋中明確指出，信賴保護原
      則非僅限於授益行政處分之撤銷或廢止，即行政法規之廢
      止或變更亦有其適用。行政法規（包括法律、法規命令、
      解釋性或裁量性行政規則）公布（或發布）施行後，制定
      或發布法規之機關依法定程序與以修改或廢止時應兼顧規
      範對象信賴利益之保護。且法規之生效，是向後發生效力
      ，司法院釋字第577 號解釋即認為新訂生效之法規，對於
      法規生效前「已發生事件」，原則上不得適用，是謂法律
      適用上之不溯既往原則。
    公路法第30條於92年7 月2 日修正前，僅就埋設管線及其
      他工程必須挖掘公路時，應填具申請許可。而公路法第30
      條就使用公路用地設置管線或其他公共設施，申請許可制
      之規定，係於92年7 月2 日修法時所新增。原告附掛纜線
      皆於86及87年間，依當時法令並無須經公路主管機關許可
      ，原告依「有線廣播電視法」第5 條及「電業線路與電信
      交叉並行細則」附掛纜線，附掛纜線行為完全依照當時法
      令，並無任何違法附掛之情事。是故，被告所稱原告附掛
      纜線於臺電公司電桿，因未申請公路主管機關許可故屬違
      法乙事，並非有理。
  (4)交通部高速鐵路興建工程案曾對有線電視業者附掛纜線之拆
    遷，適用鐵路法第18條第2 項規定予以補償：
    同屬交通部之高速鐵路興建工程案例，在高速鐵路C210標及
    C215標工程興建中，其高架落墩位置與原告附掛於臺電公司
    電桿之架空纜線亦有衝突，而於該工程興辦之初，高速鐵路
    股份有限公司曾參與原告等有線電視業者協商管線拆遷之補
    償，當時高速鐵路施作廠商即依鐵路法第18條規定負擔原告
    之管線拆遷費用（參照高速鐵路C210標91年8 月7 日會勘紀
    錄及C215標90年3 月8 日會勘會議紀錄）。而本件同屬附掛
    於臺電公司之纜線因高速鐵路捷運工程而需配合遷移，被告
    卻不依大眾捷運法分擔管線遷移費用，顯然違反「相同事物
    應為相同處理」之平等原則。
  (5)被告曾就臺電及中華電信股份有限公司之電桿及附掛纜線遷
    移為費用分擔：
    原告與臺電公司及中華電信股份有限公司同為纜線附掛業者
    ，縱臺電公司或中華電信股份有限公司為立桿人，但就其纜
    線附掛行為而論皆與原告無異。惟被告竟就臺電公司及中華
    電信股份有限公司之電桿及附掛纜線遷移，同意依大眾捷運
    法第24條之1 之規定，就電桿遷移及附掛纜線遷移之費用分
    擔（參中正國際機場聯外捷運系統建設計畫細部設計及施工
    監造顧問服務DE03標公共管線遷移及保護工作，公共管線（
    分類）遷移及保護計劃書第3 及4 頁) ，卻逕行認定原告纜
    線附掛無該法之適用，而拒絕原告之請求，被告對同一依法
    附掛之纜線遷移竟有不同之認定與處理方式。
  (6)綜上，原告主張本件原告所架設之纜線屬大眾捷運法第24條
    之1 第2 項所稱「已附掛之管、線」，被告應依同法第24條
    之1 第2 項準用同法第24條第3 項規定，分攤原告附掛管線
    拆遷之費用等情，並聲明：求為判決命被告分擔原告管線拆
    遷費用新台幣255,616 元，並保留實際分攤金額之追加請求
    。
四、被告則以：
  (1)原告所掛設之「管線」與大眾捷運法第24條之1 規定尚有未
    合：
    大眾捷運法第24條之1 之立法理由明白表示，該條所稱之
      「管、線」係「已存在於市區道路○○路範圍內」，亦即
      指該管線係定著（或部分定著）於市區道路○○路上，始
      有可能因捷運系統建設而有直接影響（此觀諸附掛於雨水
      下水道之固網及有線電視纜線，所需之拆遷費用即由管線
      單位全額負擔之設計與「道路或公路範圍內管線」之拆遷
      費用分攤設計不同，即明其差異，此可參照「臺北市○○
      ○○道暫掛纜線管理要點」及本計畫「公共管線分類遷移
      及保護計畫書」）。
    原告之管線僅係附隨在於原先合法架設之臺電公司之電業
      線桿之上，此點原告亦未有所爭執。惟依大眾捷運法第24
      條之1 規定觀之，原告附隨在臺電電業線路桿上之線路，
      並非該法條所稱之「管、線、溝渠」。
    原告之「有線電視管線」乃附著於電業線路桿上之管線，
      根本未定著於市區道路○○路上，依前揭條文之歷史解釋
      ，顯然非大眾捷運法第24條之1 立法理由所稱之「存在於
      市區道路○○路範圍內」之管線。就本件情形觀之，「已
      附掛之管線」應指先前臺電公司「經市區道路主管機關同
      意附掛或埋設之電業線路桿」，而非原告「未經市區道路
      ○○路主管機關同意附掛於電業線路桿之有線電視管線」
      。
    本件合法設立之管線僅有臺電公司之電業線路桿，原告僅
      係向臺電公司承租其合法設立的電桿以為掛設其有線電視
      纜線，至於其纜線是否合法掛設，原告仍未提出證明。臺
      電公司之電業線路桿之架設為合法，而原告附隨架設之纜
      線則未必合法，此係屬二事，不可混為一談。原告與臺電
      公司之契約並不代表其所為行為也一併合法。故原告之附
      掛纜線部分未經市區道路○○路主管機關同意，因此與大
      眾捷運法第24條之1 規定尚有未合，並無向被告請求之權
      利，至於臺電公司與中華電信所架設之桿線，因係屬大眾
      捷運法第24條之1 所稱之管線，其遷移費用依法被告當然
      必須分攤，與原告情況顯然不同。
  (2)依「電業線路與電信線交叉並行細則」規定及原告與臺電公
    司之約定，臺電公司之電業線桿如需遷移，非限於「臺電本
    身之因素」，原告皆應配合拆遷，並自行負擔費用，縱有爭
    議亦係原告與臺電公司間私法爭執，與被告無涉：
    「電業線路桿如需遷移、下地、拆除、或增掛設備致共同
      置於桿上之電信線無法符合本細則規定者，電業應於7 天
      前通知電信業者配合拆遷，如遇突發事故搶修需要緊急處
      理時，得隨時通知電信業者立即配合拆遷。電信業者未能
      配合拆遷者，電業得逕行拆除之。」為「電業線路與電信
      線交叉並行細則」第18條所明定。
    另原告亦自承該等纜線之附掛，係其向臺電公司加以申請
      ，故臺電公司如遇突發事故搶修需要緊急處理時，本得隨
      時通知電信業者立即配合拆遷。再者依前揭規定，明顯並
      未區分「臺電本身之因素」及「非臺電本身之因素」之遷
      移、下地、拆除、或增掛設備，故各項情況電信業者皆須
      配合拆遷。
    且原告與臺電公司對於其「有線電視管線」之加掛另有約
      定，原告之「有線電視管線」既係依前揭細則設置並與臺
      電公司訂有私法契約，理應受該細則及契約之規範，如遇
      有電業線桿需遷移之情事，原告除應配合拆遷，並皆應自
      行負擔費用，此與「電信線路遷移費用及電信設備損害賠
      償負擔辦法」所規範非加掛於既有電業線路桿上之線路有
      所不同。故原告對其與臺電公司之約定有任何爭議（拆遷
      費用由何人負擔、如何拆遷、租金是否退還等或有無信賴
      保護原則之適用），亦屬原告與臺電公司之私法爭執，原
      告應循民事訴訟途逕解決，而與被告無涉。
  (3)原告所附隨架設之纜線，未依公路法相關規定設置，姑不論
    主管機關得否向其收取使用費，其皆非屬合法管線，其拆遷
    費用應由其自行負擔：
    公路法第30條第2 項本文規定：「使用公路用地設置管線
      或其他公共設施時，使用人應填具申請書，並檢附工程計
      畫書，向公路主管機關申請許可後，始得設置。公路主管
      機關除向使用人徵收許可費外，並應向使用人徵收公路用
      地使用費，優先用於公路之修建、養護及管理。」。故使
      用人使用公路用地而設置管線，原則上似應出於公共目的
      。此見條文規定「設置管線或其他『公共』設施」時，即
      可確知。
    原告所設置之管線乃為私人營利用之有線電視管線，非屬
      公用設施，且非定著（或部分定著）於公路上，同時未依
      公路法相關規定設置，姑不論公路主管機關得否向其徵收
      使用費，其顯非合法管線。蓋徵收使用費之考量僅係「有
      無使用之事實」，而與是否合法設置無關，此觀諸交通部
      95年5 月5 日交路字第0950030848號函釋說明三末段「..
      至於其架空纜線及地下管線係租用其他業者既有設置，..
      . 與其使用公路用地之事實並無扞格，自應依前揭規定
      徵收使用費」自明。
    原告架設管線既非屬合法，不能僅因已繳納公路用地使用
      費即認定其附隨架設之纜線該當公路法與大眾捷運法第24
      條之1 規定之「管線」；更不能以此推定其係合法架設之
      管線而於遷移時得請求補償，其拆遷費用仍應由其自行負
      擔。
  (4)退步言之，縱認原告附隨架設之纜線符合公路法所稱管線，
    然大眾捷運法第24條之1 增訂在前，當時所認定之「管線」
    ，顯然與公路用地使用費徵收辦法為收取徵收使用費所定義
    之「管線」有所不同，應分別適用：
    大眾捷運法第24條之1 增訂的時間乃86年5 月28日，遠早
      於「公路用地使用費徵收辦法」制定時點。
    依照法律適用的法學解釋方法而言，除前開已說明之文義
      與歷史解釋之外，此處最重要者乃係「立法史解釋方法（
      Entstehungsgeschichte ）」。亦即適用法律時，必須充
      分考量立法者當時制定法律的意圖與整體時空環境背景，
      否則即有違民主原則甚至是逸脫司法權限之司法造法的情
      況。蓋大眾捷運法第24條之1 規定增訂時尚無「公路用地
      使用徵收辦法」，且該條規定思及開發之行政專業性、經
      濟原則、行政成本考量等，限定可請求費用分擔的對象與
      要件，自有其立法上的特殊考量因素，不可忽略之。況「
      公路用地使用徵收辦法」僅是法規命令，尚不可牴觸上位
      階的法律，原告所訴實不可採，其附隨架設之纜線仍非大
      眾捷運法第24條之1 所稱之管線，拆遷費用應由其自行負
      擔。
  (5)至於原告所提高速鐵路工程案中之拆遷費等分攤，純粹係施
    工廠商因應施工便利，與有線電視業者所達成之協議，並非
    依鐵路法所為之決定，更非得比附援引於本件，被告所為並
    未違反平等原則：
    原告所提同屬交通部之高速鐵路興建工程之高速鐵路C210標
    及C215標工程案例，皆係高速鐵路工程中施工廠商（非BOT
    廠商，亦非主管機關）與有線電視業者進行協議，而決定由
    施工廠商與有線電視業者分攤拆遷相關費用。該等協議純屬
    施工廠商因應施工便利所為之權宜措施，並將該等費用內化
    於其成本中，該等協議係屬私法關係。該等協議既非依鐵路
    法所為之決定，更非得比附援引於本件之大眾捷運法規範中
    公法上「補償」，被告所為並未違反平等原則。
  (6)退萬步言，縱原告得請求分攤相關費用，然依原告訴之聲明
    所列費用，僅係原告估算而成，並保留實際分攤金額之追加
    請求，且表示其為將來給付之訴，不僅聲明不明確，且顯示
    該請求權尚未發生，原告亦未敘明有何預為請求之必要，請
    逕為駁回。既本件並無大眾捷運法第24條之1 規定之適用，
    就系爭拆遷費用應由原告自行負擔費用，縱有爭議亦係原告
    與臺電公司間之私法爭執，與被告無涉等語，並聲明：求為
    判決駁回原告之訴。
五、得心證之理由
  (1)參照大眾捷運法第24條之1 第2 項規定：「前項大眾捷運系
    統之建設，須拆遷已附掛或埋設之管、線、溝渠時，該設施
    之所有人或使用人不得拒絕；其所需費用分擔，依第24條第
    3 項規定辦理。」，同法第24條第3 項規定：「依前2 項規
    定附掛或埋設之管、線、溝渠，因大眾捷運系統業務需要而
    應予拆遷時，該設施之所有人或使用人不得拒絕；其所需費
    用，依原設施標準，按新設經費減去拆除材料折舊價值後，
    應由該設施之所有人或使用人與大眾捷運系統工程建設或營
    運機構各負擔2 分之1 。」，足見如有上開情形，該設施之
    所有人或使用人得依原設施標準，按新設經費減去拆除材料
    折舊價值後，請求大眾捷運系統工程建設或營運機構分擔其
    費用之2 分之1 ，此為公法上原因所發生之財產給付，原告
    依據行政訴訴法第8 條第1 項，得提起本件給付之訴，程序
    上應無疑義。而兩造之爭點則為：本案原告之有線電視纜
    線是否為大眾捷運法第24條之1 第2 項所規定之附掛管線？
    被告曾對有線電視業者附掛纜線之拆遷，同意補償或費用
    分擔，本案可否一體適用？
  (2)關於有無大眾捷運法第24條之1 第2 項規定之適用：
    就大眾捷運法第24條之1 「（第1 項）大眾捷運系統在市
      區道路或公路建設，應先徵得該市區道路○○路主管機關
      同意。（第2 項）前項大眾捷運系統之建設，須拆遷已附
      掛或埋設之管、線、溝渠時，該設施之所有人或使用人不
      得拒絕；其所需費用分擔，依第24條第3 項規定辦理。」
      之規定而言，其客體當然為合法於市區道路○○路附掛或
      埋設之管、線、溝渠，故該管線客觀上係存在於市區道路
      ○○路範圍內，即該管線係定著（或部分定著）於市區道
      路○○路上即可，是立桿於地表、埋管於地底均非所問，
      而原告之有線電視纜線客觀上存在於該捷運路線之「DE03
      標」工程上，應無疑義。
    而客觀上存在不表示主觀上合法，參見公路法第30條第2
      項本文規定：「使用公路用地設置管線或其他公共設施時
      ，使用人應填具申請書，並檢附工程計畫書，向公路主管
      機關申請許可後，始得設置。公路主管機關除向使用人徵
      收許可費外，並應向使用人徵收公路用地使用費，優先用
      於公路之修建、養護及管理。」故使用人使用公路用地而
      設置管線，應向公路主管機關申請許可後，始得設置。故
      原告主張相關有線電視纜線合法存在者，自應提出公路主
      管機關之許可為證，但此部分並未進一步說明，而原告之
      管線附隨在於原先合法架設之臺電公司之電業線桿之上，
      為兩造所不爭執，所以向公路主管機關申請許可者為臺電
      公司並非原告，參照大眾捷運法第24條之1 立法理由所稱
      之「存在於市區道路○○路範圍內」之管線，應斟酌客觀
      上之存在及主觀上使用權源，認為本件情形「已附掛之管
      線」應指先前臺電公司「經市區道路主管機關同意附掛或
      埋設之電業線路桿」，而非原告「未經市區道路○○路主
      管機關同意附掛於電業線路桿之有線電視管線」；而原告
      之所以得以合法使用管線，是來自於向臺電公司租用既有
      設施而來（參照本院卷p-38，原證5 ，原告向臺電公司繳
      納電器租金可證），並非直接經由市區道路主管機關許可
      而來。
    至於，原告主張繳交鄉道○路用地使用費而有合法權源者
      （參照本院卷p-38，原證7 ），由上開公路法之規定而言
      ，有線電視業者於公路範圍內架設架空纜線或地下管線，
      應向公路主管機關申請許可，如未經許可而設置，得依同
      法第72條裁罰，若係租用其他業者之既有設施，其仍有使
      用公路用地之事實，仍應依公路法第30條第3 項所授權交
      通部訂定「公路用地使用費徵收辦法」繳交之（參見本院
      卷p-42，原證6 ），足見繳交公路用地使用費是因為有使
      用公路之事實，而與使用公路之權源是來自「向公路主管
      機關申請許可」或「租用其他業者之既有設施」並非所問
      。
    本件原告之有線電視纜線客觀上存在於該捷運路線之「DE
      03標」工程上，但客觀上存在無法表徵主觀上使用權源，
      本案原告使用公路之權源是來自「租用其他業者之既有設
      施」，而非「向公路主管機關申請許可」，所以可以與被
      告針對大眾捷運法第24條之1 第2 項規定主張權益者為臺
      電公司，而非原告。而原告因為附掛原先合法架設之臺電
      公司之電業線桿上，因被告之施工而拆遷，如有損害亦為
      原告與台電公司間法律關係，而與被告無涉。
  (3)關於其他拆遷費分攤，是否一體適用：
    原告所稱同屬交通部之高速鐵路興建工程案例，在高速鐵
      路C210標及C215標工程，高速鐵路股份有限公司曾參與原
      告等有線電視業者協商管線拆遷之補償，當時高速鐵路施
      作廠商即依鐵路法第18條規定負擔原告之管線拆遷費用（
      參照高速鐵路C210標91年8 月7 日會勘紀錄及C215標90年
      3 月8 日會勘會議紀錄，本院卷p-92、p-93）。而該案確
      實為施工廠商由「C210標案」與「有線電視」雙方均攤（
      本院卷p-92），或由聯合承攬之廠商JV參與決議（本院卷
      p-93），則被告所稱純粹係施工廠商因應施工便利，與有
      線電視業者所達成之協議應屬可採，被告自無一併援用之
      必要。
    至於原告稱臺電公司及中華電信股份有限公司同為纜線附
      掛業者，即使為立桿人，但就其纜線附掛行為而論皆與原
      告無異，被告同意依大眾捷運法第24條之1 之規定，就電
      桿遷移及附掛纜線遷移之費用分擔（參中正國際機場聯外
      捷運系統建設計畫細部設計及施工監造顧問服務DE03標公
      共管線遷移及保護工作，公共管線（分類）遷移及保護計
      劃書第3 及4 頁，本院卷p-80）而拒絕本案顯不合理者，
      是原告與臺電公司及中華電信股份有限公司使用公路之權
      源是來自「向公路主管機關申請許可」或「租用其他業者
      之既有設施」而有差異，原告之主張自無可憑。
  (4)原告依據大眾捷運法第24條之1 第2 項之規定，請求被告分
    擔管線拆遷費用之2 分之1 ，經查明原告使用公路之權源是
    來自「租用臺電公司之既有設施」，而非「向公路主管機關
    申請許可」，故本件情形「已附掛之管線」應指先前臺電公
    司「經市區道路主管機關同意附掛或埋設之電業線路桿」，
    而非原告「未經市區道路○○路主管機關同意附掛於電業線
    路桿之有線電視管線」，則原告之訴為無理由，應予駁回。
    本件事證已臻明確，兩造其餘攻擊防禦方法均與本件判決結
    果不生影響，故不逐一論述，併此敘明。
六、據上論結，本件原告之訴為無理由，依行政訴訟法第98條第
    1 項前段、第218 條、民事訴訟法第385 條第1 項前段，判
    決如主文。
中    華    民    國    97    年     7    月    3     日
              臺北高等行政法院第三庭
                      審判長法  官  姜素娥
                            法  官  楊莉莉
                            法  官  陳心弘
上為正本係照原本作成。
如不服本判決，應於送達後20日內向本院提出上訴狀並表明上訴
理由，如於本判決宣示後送達前提起上訴者，應於判決送達後20
日內補提上訴理由書（須按他造人數附繕本）。
中    華    民    國    97    年     7    月    3     日
                            書記官  鄭聚恩


司法院資訊處製作；財團法人民間司法改革基金會備份。
